臺灣臺中地方法院民事判決　96年度訴字第2421號
原　　　告　明台產物保險股份有限公司
法定代理人　丙○○
訴訟代理人　己○○
被　　　告　戊○○
訴訟代理人　洪錫欽律師
複代理人　　陳姿君律師
上當事人間損害賠償事件，本院於96年12月12日言詞辯論終結，
判決如下：
    主    文
原告之訴及假執行之聲請均駁回。
訴訟費用由原告負擔。
    事實及理由
一、原告主張：被告係台中市○○○路○段224號「嘉亮洗車場」
    負責人，緣於民國 (下同)94 年8月23日9時30分許，原告被
    保險車輛駕駛人陳江帆將原告被保險人乙○○所有之牌照號
    碼5567-LN號自小客車（下稱系爭車輛），開至上址洗車並
    交付鑰匙予被告，詎料於當日下午4時30分許前往取車時，
    被告始告知系爭車輛不見，此因被告保管不當而失竊，被告
    自應賠償被保險人車輛滅失之責，而原告為保險人於系爭車
    輛滅失後，於94年10月19日賠付被保險人之受益人即台灣戴
    姆勒克萊斯勒融資股份有限公司新台幣（下同）220,3200
    元後，爰依民法第184條、490條、508條第1項前段及保險法
    第53條之規定代位被保險人即乙○○提起本訴，請求被告返
    還上開款項。並聲明：被告應給付原告220,3200萬元，暨自
    起訴狀繕本送達翌日起至清償日止，按年息百分之五計算之
    利息；並陳明願供擔保，請准宣告假執行。
二、被告對於其為台中市○○○路○段224號「嘉亮洗車場」負責
    人，並於上揭時地將系爭車輛弄丟等情並不爭執，惟辯以：
    其與原告之被保險人乙○○業於94年8月30日在台中市民權
    派出所，就系爭車輛遺失意外達成和解簽定和解書，依和解
    書所條件賠付91萬元並已給付完畢，且和解條件第2條約定
    ：嗣後無論任何情形乙方（即被保險人乙○○）或任何其他
    人不得再向甲方（即被告）要求其他賠償並不得再有異議。
    是既被保險人乙○○已不得再對被告請求賠償，縱原告賠付
    保險人之受益人220,3200元後，仍不得依保險法第53條之規
    定主張代位權等語。並聲明：請求駁回原告之訴及其假執行
    之聲請，如受不利判決，請准供擔保免為假執行。
三、得心證之理由：
　　本件原告主張被告係疏未注意，致其保戶即被保險人乙○○
  　所有之系爭車輛，於上揭時地失竊，原告並於94年10月19日
    賠付被保險人之受益人220,3200元之事實，業據其提出行、
    駕照、系爭車輛協尋證明單、賠款同意書各一紙為證，並為
    被告所不爭執，是原告就此主張應屬真實。惟被告則以：業
    於原告賠付被保險人乙○○之受益人前之94年8月30日即與
    被保險人和解，依和解條件所示被告已不得再向被告求償，
    原告亦不得再為代位請求賠償等語置辯，並為原告所否認。
    是以本件爭執要點厥為：（一）被告是否已與原告之被保險
    人乙○○達成和解？（二）被告得否以該和解契約對抗原告
    ？茲分述如下：
（一）被告於94年8月30日在台中市民權派出所，就系爭車輛遺
      失與原告之被保險人乙○○達成和解，簽定和解書，並由
      被告賠付91萬元，且與之約定嗣後無論任何情形乙方（即
      被保險人乙○○）或任何其他人不得再向甲方（即被告）
      要求其他賠償並不得再有異議等情，已據證人乙○○、甲
      ○○及丁○○（以上2人為調解立會人）等3人結證在卷，
      證人乙○○、丁○○並證稱：該91萬元係被告之全部賠償
      等語。可見被告辯以：其已與原告之被保險人乙○○於94
      年8月30日達成和解並已賠付91萬元之事實，應堪信為真
      實。原告否認上情並不足取。
（二）按民法係保險法之補充法，保險法無規定者，自應適用民
      法有關之規定。保險法第五十三條第一項所定之「保險人
      代位權」，固屬法律規定之債權移轉，無待乎被保險人另
      為移轉行為，惟其為「債之移轉」之性質究無不同，故保
      險人依該條項規定代位行使被保險人對於第三人之損害賠
      償請求權時，該第三人即得適用民法第二百九十九條第一
      項規定，援引其於受通知時所得對抗被保險人之事由，對
      抗保險人（最高法院89年度台上字第1853號判決參照）。
      又和解有使當事人所拋棄之權利消滅及使當事人取得和解
      契約所明權利之效力，民法第737條亦定有明文。本件原
      告係於94年10月19日給付賠償金額220,3200元予被保險人
      乙○○之受益人等情，有原告提出之現金支出傳票一紙可
      查，並為被告所不爭執，自可信為真實。惟被告與原告之
      被保險人乙○○早於94年8月30日即已達成和解，原告之
      被保險人即因上開和解之拋棄而喪失對被告賠償請求權，
      被告自可以上開事由對抗原告，則原告自無代位被保險人
      乙○○對被告求償之權。
四、綜上所述，本件被保險人因上開和解之拋棄而喪失對被告賠
    償請求權，被告自可以上開事由對抗原告，則原告自無代位
    被保險人乙○○對被告求償之權。則原告自不得依侵權行為
    、承攬及保險代位之法律關係請求被告負賠償責任，從而，
    原告依上述法律關係而為本件之請求，為無理由，應予駁回
    。而其假執行宣告之聲請亦失所附麗，應併予駁回
五、訴訟費用負擔之依據：民事訴訟法第78條。
中　　華　　民　　國　　96　　年　　12　　月　　19　　日
                  民事第二庭    法  官  吳進發
正本係照原本作成。
如對本判決上訴，須於判決送達後20日內向本院提出上訴狀。
中　　華　　民　　國　　96　　年　　12　　月　　19　　日
                                書記官  柳寶倫
